【裁判字號】    92,抗,402
【裁判日期】    920529
【裁判案由】    誣告
【裁判全文】
臺灣高等法院臺中分院刑事裁定                九十二年度抗字第四二號
    抗告人即
    自  訴人    甲○○
    抗告人即
    自  訴人    乙○○
    被      告  丙○○
    被      告  丁○○
右列抗告人因誣告案件，不服臺灣台中地方法院中華民國九十二年四月七日裁定（九
十一年度自字第八五八號）提起抗告，本院裁定如左：
      主  文
抗告駁回。
      理  由
一、本件抗告意旨如抗告狀(詳附件)。
二、按受命法官於自訴案件第一次審判期日前訊問及調查結果，如認為案件有刑事訴
    訟法第二百五十二條至第二百五十四條之情形者，得以裁定駁回其自訴，刑事訴
    訟法第三百二十六條第三項定有明文。又犯罪事實應依證據認定之，無證據不得
    推定其犯罪事實，刑事訴訟法第一百五十四條定有明文。經查本件自訴人甲○○
    、乙○○認被告丙○○、丁○○涉有誣告罪嫌，無非以自訴人二人涉犯誣告罪嫌
    ，業經臺灣臺中地方法院檢察署檢察官於民國九十一年五月十九日以八十八年度
    偵字第二二○六九號不起訴處分，上開不起訴處分書引述之原審法院八十八年度
    自字第九一五號被告為丙○○及丁○○，因認被告涉犯誣告罪云云，原審以於八
    十八年十月二十八日，自訴人二人經匿名者具狀向臺灣臺中地方法院檢察署告發
    其等涉嫌誣告罪，該匿名者以打字之方式，提出告發事實略以：「一、被告甲○○、乙○○明知刑法及貪污治罪條例之公務員圖利罪，其所保護之法益，為公務
    員對國家服務之忠誠規律及國家之利益，縱其犯罪結果，於私人權益不無影響，
    但其直接被害者為國家法益，而非私人權益。縱任自訴人因被告之行為至其受有
    損害，亦屬間接之被害，而非直接被害，依照上開說明，即不得提起自訴（最高
    院七十年臺上字第一七九九號判例及七十三年臺上字第八七五判例可資參照）。
    經查，本件被告甲○○、乙○○明知上開不得提起自訴之規定，且上開臺灣臺中
    地方法院檢察署檢察官為不起訴處分及臺灣高等法院臺中分院檢察署檢察長之處
    分及臺灣臺中地方法院法官之判決均於法有據，詎被告二人竟為誣告上開公務員
    而連續向臺灣臺中地方法院、臺中市政府、臺灣臺中地方法院檢察署、臺灣省政
    府等單位之公務員提出八十七年度自字第三七○號、八十七年度自字第五八七號
    、八十七年度自字第七四○號、八十七年度自字第八三一號、八十七年度自字第
    八三二號、及八十八年度自字第三二六號、八十八年度自字第五○○號、八十八
    年度自字第七八五號、八十八年度自字第八六五號、八十八年度自字第九一五號
    、八十八年度自字第九五六號、八十八年度自字第一○五一號、八十八年度自字
    第一一一一號、八十八年度自字第一一八六號等自訴案件，惟均經不受理判決，
    現仍繼續提出中，惟尚未經判決，二年餘自訴人二人顯已明知上開不受理之依據
    及上開公務員之處理均無何於法不合之處，仍一再就同一理由提起訴訟，此觀其
    二人不經上訴程序請求救濟，顯已明知上開各公務員並無瀆職情事且不得提起自
    訴仍提起，渠二人均有誣告之故意無訛。二、被告二人所為，均係犯刑法第一百
    六十九條之意圖他人受刑事或懲戒處分，向該管公務員誣告罪」等語，業據原審
    法院調取臺灣臺中地方法院檢察署八十八年度偵字第二二○六九號偵查卷查明，
    上開案件偵查之開始，乃因不詳之人告發而起，被告丙○○係當時臺灣臺中地方
    法院檢察署檢察長，依職權批示分案處理，並未見被告丙○○、丁○○對自訴人
    二人向臺灣臺中地方法院檢察署或該管公務員告訴、告發渠等二人誣告犯嫌之情
    事，另原審法院調閱該院八十八年度自字第九一五號瀆職案件核閱，該案係自訴
    人二人以被告丙○○、丁○○涉犯瀆職罪嫌提起自訴，經判決自訴不受理確定，
    遍查上開案卷亦無被告丙○○、丁○○對自訴人二人有何申告犯罪之情事，此外
    ，復查無其他積極證據足證被告等有自訴人所指犯行，應認被告等犯罪嫌疑不足
    ，爰依刑事訴訟法第三百二十六條第三項、第二百五十二條第十款裁定駁回自訴
    ，核無不當，抗告人右開抗告並無理由，應予駁回。
三、據上論斷，應依刑事訴訟法第四百十二條，裁定如主文。
中      華      民      國    九十二  年    五      月      二十九      日
                                  臺灣高等法院臺中分院刑事第九庭
                                        審判長法  官  陳  筱  珮
                                              法  官  吳  重  政
                                              法  官  康  應  龍
右正本證明與原本無異。
如不服本裁定，應於裁定送達後五日內向本院提出再抗告狀。
                                  書記官  黃  薰  慧
中      華      民      國      九十二   年       五      月    三十    日
                                                                        Ａ


司法院資訊處製作；財團法人民間司法改革基金會備份。
